【裁判字號】    99,審訴,3208
【裁判日期】    991027
【裁判案由】    毒品危害防制條例
【裁判全文】
臺灣高雄地方法院刑事判決            99年度審訴字第3208號
公  訴  人  臺灣高雄地方法院檢察署檢察官
被      告  甲○○
列被告因毒品危害防制條例案件，經檢察官提起公訴（99年度
毒偵字第4970號），被告就被訴事實為有罪陳述，經本院告知簡
式審判程序意旨，並聽取公訴人及被告之意見後，裁定由受命
法官獨任進行簡式審判程序審理，判決如下：
    主  文
甲○○施用第一級毒品，累犯，處有期徒刑拾月。又持有第一級
毒品，累犯，處有期徒刑參月，扣案之第一級毒品海洛因壹包（
含袋，檢驗後淨重零點零伍伍公克）沒收銷燬之。應執行有期徒
刑壹年，扣案之第一級毒品海洛因壹包（含袋，檢驗後淨重零點
零伍伍公克）沒收銷燬之。
    事  實
一、甲○○前因施用毒品案件，經本院以89年度毒聲字第2267號
    裁定送觀察、勒戒後，認有繼續施用毒品之傾向，再經本院
    以89年度毒聲字第2983號裁定令入戒治處所施以強制戒治，
    嗣經裁定停止戒治、撤銷停止戒治續行強制戒治，於民國90
    年7月23日戒治期滿執行完畢，並經臺灣高雄地方法院檢察
    署檢察官以90年度戒毒偵字第867號不起訴處分確定。於前
    開強制戒治執行完畢釋放後5年內，又因竊盜、施用毒品案
    件，分別經本院以91年度易字第627號、91年度訴字第1159
    號判處有期徒刑9月、8月，嗣經合併定應執行有期徒刑1年3
    月確定，於92年12月3日縮刑期滿執行完畢。另因竊盜、施
    用毒品案件，分別經本院以96年度簡字第1797號、96年
    度簡字第3847號、96年度易字第3499號、96年度訴字第
    4816號，各判處有期徒刑3月、3月、5月、10月確定，嗣第
    案件經裁定減刑為有期徒刑1月又15日確定，第、案
    件經裁定定應執行有期徒刑1年2月確定，上開案件經接續執
    行，於98年8月3日縮短刑期執行完畢。詎猶不知悔改，(一)復
    基於施用第一級毒品之犯意，於99年7月5日6時許，在其位
    於高雄縣鳳山市○○路71巷7號住處內，以針筒注射之方式
    ，施用第一級毒品海洛因1次。(二)另基於持有第一級毒品海
    洛因之犯意，於99年7月6日16時30分許，在高雄縣鳳山市○
    ○路地○道旁，以新臺幣500元之代價，向真實姓名年籍不
    詳綽號「阿華」之成年男子，購得第一級毒品海洛因1包（
    含袋，檢驗後淨重0.055公克）而非法持有之。嗣經警於同
    年7 月6日18時2分許，在其上址住處前，為警當場扣得上開
    第一級毒品海洛因1包，另經其同意採尿送驗，結果呈嗎啡
    、可待因陽性反應，始悉上情。
二、案經高雄市政府警察局三民第二分局報告臺灣高雄地方法院
    檢察署檢察官偵查起訴。
    理  由
一、本件被告甲○○所犯均為死刑、無期徒刑、最輕本刑為3年
    以上有期徒刑以外之罪，其於準備程序中就被訴事實為有罪
    之陳述，經本院告知簡式審判程序之旨，並聽取當事人意見
    後，合議庭認宜進行簡式審判程序，爰依刑事訴訟法第273
    條之1第1項規定，裁定本件由受命法官獨任進行簡式審判程
    序，合先敘明。
二、前揭事實，業據被告坦承不諱；其為警查獲時所採尿液經送
    檢驗結果，確呈嗎啡、可待因之陽性反應，此有尿液代碼與
    真實姓名對照表（代碼：H-273）、高雄市立凱旋醫院99年8
    月11日（代碼：H-273）濫用藥物尿液檢驗報告各1份在卷可
    稽，並有高雄市政府警察局三民第二分局搜索、扣押筆錄暨
    扣押物品目錄表1份，而扣案白色粉末1包（含袋，檢驗後淨
    重0.055公克）經送驗後，結果確實含有第一級毒品海洛因
    成分，此亦有卷附高雄市立凱旋醫院99年8月31日濫用藥物
    成品檢驗鑑定書1紙可證，足認被告自白均核與事證相符，
    自得為認定被告犯罪之依據。故本案事證明確，被告犯行均
    堪以認定。又被告曾受如事實欄所載之強制戒治執行完畢後
    5年內，再犯施用毒品罪而經依法追訴處罰完畢等事實，亦
    有卷附本院院內索引卡紀錄表、臺灣高等法院被告前案紀錄
    表各1份在卷可按。按毒品危害防制條例第20條、第23條於
    93年1月9日修正施行後，將施用毒品之刑事處遇程序，區分
    為「初犯」及「五年內再犯」、「五年後再犯」3種，其立
    法理由謂：「初犯」經觀察、勒戒或強制戒治執行完畢釋放
    後，「五年內再犯」者，因其再犯率甚高，原實施之觀察、
    勒戒及強制戒治既已無法收其實效，爰依法追訴或裁定交付
    審理。至於經觀察、勒戒或強制戒治執行完畢釋放後，「五
    年後再犯」者，前所實施之觀察、勒戒或強制戒治已足以遮
    斷其施用毒品之毒癮，為期自新及協助其斷除毒癮，仍適用
    「初犯」規定，先經觀察、勒戒或強制戒治之程式。從而依
    修正後之規定，僅限於「初犯」及「五年後再犯」二種情形
    ，始應先經觀察、勒戒或強制戒治程序。倘被告於5年內已
    再犯，經依法追訴處罰，縱其第3次再度施用毒品之時間，
    在初犯經觀察、勒戒或強制戒治執行完畢釋放5年以後，已
    不合於「五年後再犯」之規定，且因已於「五年內再犯」，
    顯見其再犯率甚高，原實施觀察、勒戒或強制戒治，已無法
    收其實效，即應依該條例第10條處罰，此有最高法院95 年
    第7次刑事庭決議要旨可參。從而，被告於前開初犯經強制
    戒治執行完畢釋放後「五年內再犯」施用毒品罪，並經依法
    追訴處罰完畢，而本件被告再度施用毒品犯行，已不合於「
    五年後再犯」之規定，揆諸前揭說明即應依毒品危害防制條
    例第10條施用毒品罪論罪科刑。
三、核被告上開所為，分別係犯毒品危害防制條例第10條第1項
    施用第一級毒品罪及同條例第11條第1項持有第一級毒品罪
    。被告就其持有所施用之第一級毒品部分，其持有之低度行
    為應被施用高度行為所吸收，不另論其該部分之持有第一級
    毒品罪。被告所犯上開2罪，犯意各別，罪質各異，行為互
    殊，應予分論併罰。又被告有如事實欄所載論罪科刑執行完
    畢之紀錄，有前開被告前案紀錄表在卷可證，其於該徒刑執
    行完畢後5年內，故意再犯本件法定刑均為有期徒刑以上之
    2罪，均為累犯，應依刑法第47條第1項規定，各加重其刑。
    爰審酌被告前有違反肅清煙毒條例、竊盜等前科，有臺灣高
    等法院被告前案紀錄表1份附卷可稽，素行非佳，又因施用
    毒品案件，曾經強制戒治及科刑執行完畢，仍未戒絕毒品，
    再犯本件施用毒品犯行，顯見其無悔改之意，意志不堅，另
    衡酌其施用毒品乃自戕一己之身體健康，所為尚未害及他人
    ，其持有第一級毒品海洛因之數量尚微，犯後坦承犯行，及
    其犯罪之動機、目的、手段、智識程度等一切情狀，分別量
    處如主文所示之刑，並定其應執行之刑。扣案第一級毒品海
    洛因1包（含袋，檢驗後淨重0.055公克，且包裝夾鏈袋1 個
    殘留微量海洛因難以分析剝離），爰依毒品危害防制條例第
    18條第1項前段規定，不問屬於犯人與否，予以宣告沒收銷
    燬之。至鑑驗耗用之毒品，既已滅失，自無庸宣告沒收銷燬
    ，附此敘明。
據上論斷，應依刑事訴訟法第299 條第1 項前段，毒品危害防制
條例第10條第1項、第11條第1項、第18條第1項前段，刑法第11
條、第47條第1項、第51條第5款，判決如主文。
本案經檢察官李英霆到庭執行職務。
中    華    民    國    99    年    10    月   27    日
                  刑事第十庭    法  官  廖建瑜
以上正本證明與原本無異。
如不服本判決應於收受送達後10日內向本院提出上訴書狀，並應
敘述具體理由；如未敘述上訴理由者，應於上訴期間屆滿後20日
內向本院補提理由書（均須按他造當事人之人數附繕本）「切勿
逕送上級法院」。
中    華    民    國    99    年    10    月   27    日
                                書記官  林介欽
附錄本判決論罪科刑法條：
毒品危害防制條例第10條第1項
施用第一級毒品者，處6 月以上5 年以下有期徒刑。
毒品危害防制條例第11條第1項
持有第一級毒品者，處3 年以下有期徒刑、拘役或新臺幣5 萬元
以下罰金。

司法院資訊處製作；財團法人民間司法改革基金會備份。
